【裁判字號】    91,訴,751
【裁判日期】    920113
【裁判案由】    損害賠償
【裁判全文】
臺灣嘉義地方法院民事判決  九十一年訴字第七五一號
    原      告  乙○○
    被      告  丙○○
                甲○○
右當事人間請求損害賠償事件，本院判決如左：
    主    文
被告應連帶給付原告新台幣貳拾萬元，及自民國九十一年九月十三日起至清償日止，
按年息百分之五計算之利息。
原告其餘之訴駁回。
訴訟費用由被告連帶負擔十五分之一，餘由原告負擔。
本判決第一項於原告以新台幣陸萬柒仟元供擔保後，得予假執行，但被告於假執行程
序實施前以新台幣貳拾萬元供擔保後，准免假執行。
原告其餘假執行之聲請駁回。
    事    實
甲、原告方面：
一、聲明：求為判決被告應連帶給付原告新台幣（下同）三百萬元，及自起訴狀繕本
    送達翌日起至清償日止，按年息百分之五計算之利息，並陳明願供擔保請准宣告
    假執行。
二、陳述：
    (1)原告與被告甲○○係夫妻關係，被告丙○○明知甲○○為有配偶之人，二人竟
      於九十年八月二十六日下午一時三十五分許，在嘉義市○○路○段七九○號柏
      克山莊汽車旅館一一七室內通姦之事實，業經檢察官偵查終結，依妨害家庭罪
      嫌提起公訴，被告丙○○部分雖經  鈞院判決無罪，惟原告不服，經提起上訴
      後，業經台灣高等法院台南分院以九十一年度上易字第七八三號刑事判決撤銷
      原判決關於被告丙○○無罪部分，改判為有期徒刑肆月確定在案。
    (2)按數人共同不法侵害他人之權利者，連帶負損害賠償責任，又不法侵害他人之
      身體、健康、名譽與自由者，被害人雖非財產上之損害，亦得請求相當之金額
      ，為民法第一百八十五條第一項前段、第一百九十五條第一項前段所規定，查
      被告所為，除將原告好好一個家庭毀掉，並使原告聲譽終生難復，其心中之創
      痛，精神之打擊，爰起訴請求判決被告連帶賠償如訴之聲明所示之金額與法定
      遲延利息。
三、證據：提出台灣高等法院台南分院以九十一年度上易字第七八三號刑事判決一件
    為證。
乙、被告丙○○方面：
一、聲明：求為判決駁回原告之訴及假執行之聲請，並陳明如受不利益之判決，請准
    供擔保為免予假執行之宣告。
二、陳述：當初二人相識於電腦網路，經過八、九月網路連繫後才約出來見面，案發
    當日係被告甲○○欲前往朋友家，結果車子發生故障，加上被告甲○○身體亦不
    適，所以才會將車子開至旅館休息，二人並未於旅館休息間發生關係，且原告與
    被告甲○○早已在被告二人相識之前，婚姻關係已出現問題，已無所謂夫妻感情
    ，原告無所謂精神損害。
丙、被告甲○○方面：
一、聲明：求為判決駁回原告之訴及假執行之聲請，並陳明如受不利益之判決，請准
    供擔保為免予假執行之宣告。
二、陳述：曾被原告傷害過，並曾向  鈞院聲請過保護令，二人感情早已有問題，並
    曾談及離婚事宜，惟因子女探視及慰撫金未談妥，才一直拖延至今未辦妥離婚登
    記，與被告丙○○並沒有發生關係
三、證據：提出傷害案件之刑事判決、保護令各一份為證。
丁、本院依職權調閱本院九十一年度易字第二一五號及台灣高等法院台南分院九十一
    年度上易字第七八三號刑事卷宗。
    理      由
一、本件原告起訴主張：其與被告甲○○係夫妻關係，被告丙○○明知甲○○為有配
    偶之人，二人竟於九十年八月二十六日下午一時三十五分許，在嘉義市○○路○
    段七九○號柏克山莊汽車旅館一一七室內通姦之事實，業經本院依職權調閱本院
    九十一年度易字第二一五號及台灣高等法院台南分院九十一年度上易字第七八三
    號刑事卷宗查核屬實。本件被告兩人於本院審理中雖仍辯稱：渠等並無通姦行為
    云云，惟並未提出任何可供本院審酌之證據，本院則參酌被告丙○○於本院審
    理中亦辯稱：當天因駕駛之小客車有點故障，且被告甲○○身體亦有不適，故將
    車子開進汽車旅館內休息云云，惟查，於汽車行駛時發生故障，依常理，駕駛者
    必迅速先將車慢駛至路旁，再行自行檢查，若能自行修理，即自己處理，若無法
    修理，當會連絡汽車修理（保養）廠來處理，此為一般汽車駕駛人最基本之知識
    ，且為眾所週知之事實，再者，縱使被告甲○○當時身體確有不適，依當時車子
    所在位置，不論距離醫院或被告甲○○之住所，均非很遠，依日常社會經驗，若
    非被告二人間之關係很親密，實無將汽車駛往汽車旅館休息之可能，被告前開所
    辯，因與日常生活之經驗相違甚遠，自難採信；又被告丙○○與甲○○在該汽
    車旅館相處將三小時，且警察敲門後經二分半鐘丙○○始開門，甲○○並躲於浴
    室，當時屋內床舖凌亂，甲○○所持之行動電話置於床頭茶几，浴室內之浴巾則
    置於房間坐椅，浴室內之香皂並已拆開使用等情，依目前社會經驗，亦應當已逾
    越普通朋友之關係；又被告與甲○○於刑事審理時均供認曾躺於床上看電視之
    情，自又超越一般男女正常社交範疇等情，本件在綜合上開各種間接證據，本於
    推理作用，堪信被告二人有通姦之行為，應可肯認，被告二人抗辯未為通姦行為
    云云，因被告二人所為之一切行為動作與目前社會生活經驗及常理相違，即無足
    採。
二、按因故意或過失，不法侵害他人之權利者，負損害賠償責任。故意以背於善良風
    俗之方法，損害於他人者亦同。數人共同不法侵害他人之權利者，連帶負損害賠
    償責任，民法第一百八十四條第一項及同法第一百八十五條第一項分別定有明文
    。又不法侵害他人之身體、健康、名譽、自由、信用、隱私、貞操、或不法侵害
    其他人格法益而情節重大者，被害人雖非財產上之損害，亦得請求賠償相當之之
    金額；前二項之規定，於不法侵害他人基於父、母、子、女或配偶關係之身分法
    益而情節重大者，準用之，民法第一百九十五條第一項、第三項亦有規定。再按
    婚姻係以夫妻之共同生活為其目的，配偶應互相協力保持其共同生活之圓滿安全
    及幸福，而夫妻互守誠實，係為確保其共同生活之圓滿安全及幸福之必要條件，
    故應解為配偶因婚姻契約而互負誠實之義務，配偶之一方行為不誠實，破壞共同
    生活之圓滿安全及幸福者，即為違反因婚姻契約之義務而侵害他方之權利，故通
    姦之足以破壞夫妻間之共同生活而非法之所許，此從公序良俗之觀點可得斷言，
    不問所侵害係何權利，對於配偶之他方應構成共同侵權行為，此亦經最高法院五
    十五年台上字第二○五三號判例闡明在案。被告二人在原告與被告甲○○婚姻關
    係存續期間發生通姦行為，揆諸前揭說明，自屬共同侵害原告基於婚姻關係所享
    有之夫妻身分法益，構成共同侵權行為，應連帶負起損害賠償責任。又原告因被
    告二人之通姦行為，導致原告於身心俱受折磨，造成原告精神上痛苦，業據原告
    陳述在卷，復合乎一般經驗之法則，可認定原告因此受有精神上之痛苦，原告請
    求被告賠償慰撫金，洵屬有據。
三、本院衡酌被告丙○○學歷為高中畢業、現為電腦工程師、每月收入約三萬二千元
    ，被告甲○○擔任會計、高中畢業、每月薪資約一萬八千元，原告為保全公司經
    理、高中畢業、薪資六萬元等情，業經兩造自承在卷，復為兩造所不爭執，及前
    開兩造之身分、經濟能力、家庭狀況、原告人格利益、受損害之程度及婚姻狀況
    （原告曾對被告甲○○為傷害行為、被告甲○○曾對原告取得保護令）等一切清
    況，認原告因被告丙○○與被告甲○○之通姦行為，請求被告連帶給付精神上損
    害賠償三百萬元者，尚嫌過高，應以二十萬元範圍內，較為公允且相當，從而，
    原告請求被告賠償二十萬元部分，核無不合，應予准許，逾此之請求，尚有未合
    ，應予駁回。
四、兩造均陳明願預供擔保聲請宣告假執行或免為假執行，就原告勝訴部分，經核均
    無不合，爰分別酌定相當之擔保金額就原告勝訴部分俱准許之；至於原告其餘假
    執行之聲請，因該部分訴之駁回而失所附麗，應併予駁回。
五、本件事證已臻明確，兩造其餘主張及攻擊防禦方法與證據，經本院斟酌後，與本
    件判決結果已不生影響，故不一一論列，附此敘明。
六、據上論結，本件原告之訴為一部有理由，一部無理由，依民事訴訟法第七十九條
    但書、第三百九十條第二項、第三百九十二條，判決如主文。
中      華      民      國    九十二    年      一      月      十三    日
~B臺灣嘉義地方法院民事第二庭
~B    法  官  蕭道隆
右為正本，係照原本作成。
如對本判決上訴須於判決送達後廿日內向本院提出上訴狀
中      華      民      國    九十二    年      一      月      十三    日
~B    書記官  沈育坤


司法院資訊處製作；財團法人民間司法改革基金會備份。
